【裁判字號】    89,易,1959
【裁判日期】    891214
【裁判案由】    傷害
【裁判全文】
臺灣臺北地方法院刑事判決                        八十九年度易字第一九五九號
    公  訴  人  臺灣臺北地方法院檢察署檢察官
    被      告  丙○○
                乙○○
                甲○○
右列被告因傷害案件，經檢察官提起公訴（八十九年度偵字第一０二０六號），本院
判決如左：
    主      文
丙○○、甲○○傷害人之身體，各處拘役肆拾日；如易科罰金，均以參佰元折算壹日
。
乙○○無罪。
    事      實
一、丙○○於民國八十九年三月二十一日上午八時三十分許，在台北市○○區○○路
    一段四十一號旁，因停車位問題與其鄰居甲○○發生爭執，嗣於雙方爭吵中，丙○○、甲○○竟各基於傷害人身體之故意，出手毆打對方，丙○○因雙方互毆而
    受有右頸部挫傷、扭傷，左膝擦傷、左大足趾擦傷等傷害；甲○○則受有頭部擦
    傷腫痛、頸部腫痛、右肘左腕傷口、右頭顳部挫傷二Ｘ二公分、額擦傷一Ｘ零點
    五公分、右下頷擦傷四Ｘ零點一公分、右頸部挫傷腫大三Ｘ二公分、右肘擦傷一
    點二Ｘ零點五公分、左腕裂傷二點五Ｘ零點五公分等傷害。
二、案經甲○○、丙○○訴由台北市政府警察局大安分局報請台灣台北地方法院檢察
    署檢察官偵查起訴
    理      由
壹、有罪部分：
  一、訊據被告甲○○對於右揭時、地與被告丙○○發生爭執之事實坦承不諱，然矢
      口否認有何傷害犯行，辯稱：當日係被告丙○○與被告乙○○共同毆打渠，渠
      並未毆打被告丙○○，被告丙○○所受傷害應係渠於防禦時不小心所致云云，
  二、經查：右揭事實，迭據被告丙○○於警訊、偵訊及本院審理中坦承不諱，核與
      被告乙○○所供情節相符，復據現場目擊之證人即被告丙○○之妻郁以敏、現
      場目擊之證人即當時在民偉貿易有限公司服務之職員呂進益證述綦詳（見本院
      八十九年十一月十三日、同年十一月二十八日訊問筆錄），經核均屬一致。而
      被告甲○○、被告丙○○確受有如事實欄所載之傷害，亦分別有中華醫院八十
      九年三月三十一日華診字第０二三三二二號診斷證明書及財團法人中心診所醫
      院八十九年三月二十一日（八九）中院診字第０八二五號診斷證明書各一紙附
      卷可稽，觀諸該財團法人中心診所醫院診斷證明書之記載，被告丙○○係右頸
      部挫傷、扭傷，左膝擦傷、左大足趾擦傷等處受有傷害，若果如被告甲○○所
      辯渠係單純抵擋，何以被告丙○○之頸部、膝部、足部均受有傷害，是被告丙○○所受傷害顯非因被告甲○○單純抵擋所致甚為灼然，被告甲○○所辯，要
      係卸責之詞，不足採信。至被告甲○○聲請傳訊證人劉玉平及敦南派出所之編
      號四三一三號警員，因本案發生時該二人並不在場，業據被告甲○○供陳在卷
      ，顯無傳訊之必要；又被告甲○○聲請傳訊之證人魏先生，因被告甲○○並未
      提供該證人之姓名年籍資料供本院按址傳訊，且本案事證已明，本院亦認無傳
      訊之必要，均附此敘明。綜上，本件事證已臻明確，被告丙○○、甲○○之犯
      行均堪認定，應予依法論科。
  三、核被告丙○○、甲○○所為，均係犯刑法第二百七十七條第一項之傷害罪。爰
      審酌被告二人之素行、因停車位之問題竟萌生傷害之犯罪動機、目的、手段、
      生活狀況、智識程度、所受傷害程度及犯罪後之態度等一切情狀，各量處如主
      文所示之刑，併均諭知易科罰金之折算標準，以示懲儆。
貳、無罪部分：
  一、公訴意旨另以：被告丙○○、乙○○為兄弟關係，於八十九年三月二十一日上
      午八時三十分許，在台北市○○區○○路一段四十一號前，因停車問題，與被
      告甲○○發生口角，詎被告乙○○與被告丙○○竟基於共同犯意之聯絡，出手
      毆打被告甲○○，被告甲○○亦加以反擊，致使被告甲○○受有右頭顳部挫傷
      、右下頷擦傷、右頸部挫傷腫大、右肘擦傷、左腕裂傷之傷害，案經被告甲○○訴由台北市政府警察局大安分局報告偵辦，因認被告乙○○亦涉有刑法第二
      百七十七條第一項之傷害罪嫌云云。
  二、按犯罪事實應依證據認定之，無證據不得推定其犯罪事實。又不能證明被告犯
      罪者，應諭知無罪之判決，刑事訴訟法第一百五十四條、第三百零一條第一項
      分別定有明文。次按事實之認定，應憑證據，如未能發現相當證據，或證據不
      足以證明，自不能以推測或擬制之方法，為裁判基礎（最高法院四十年台上字
      第八六號判例參照）。又認定犯罪事實，所憑之證據，雖不以直接證據為限，
      間接證據亦包括在內，然無論直接或間接證據，其為訴訟上之證明，須於通常
      一般之人均不致於有所懷疑，而得確信其為真實之程度者，始得據之為有罪之
      認定，倘其證明尚未達到此一程度，而有合理性懷疑之存在時，即無從為有罪
      之認定，此亦有最高法院七十六年台上字第四九八六號判例可資參照。再告訴
      人之告訴，本以使被告受刑事訴追為目的，故其陳述是否與事實相符，自應調
      查其他證據，以資審認，苟其所為攻擊之詞，尚有瑕疵，則在此瑕疵未予究明
      以前，即不能遽採為斷罪之基礎（最高法院六十九年台上字第一五三一號判決
      參照）。
  三、本件公訴人認被告乙○○涉有前揭傷害犯行，無非以被告甲○○之指訴、證人
      李洋浩之證述、中華醫院之診斷證明書及受理刑事案件報案三聯單等件為其論
      據。訊據被告乙○○堅決否認有何傷害犯行，辯稱；當時被告丙○○與被告甲○○發生爭執打架時，伊只是在旁勸架，並未出手毆打被告甲○○等語。
  四、經查：被告丙○○與被告甲○○發生爭執互毆時，被告乙○○僅係從中勸架，
      並未出手毆打被告甲○○一情，除據被告乙○○供陳在卷外，亦據被告丙○○
      供述綦詳，復經現場目擊之證人即被告丙○○之妻郁以敏於本院審理中證稱被
      告丙○○與被告甲○○係互毆，並未看到被告乙○○毆打被告甲○○等情明確
      （見本院八十九年十一月十三日訊問筆錄），又現場目擊之證人即當時在民偉
      貿易有限公司服務之職員呂進益於本院審理中結稱當時看到被告丙○○與被告
      甲○○在打架，被告乙○○在中間要把他二人拉開，亦即當天打架的只有被告
      丙○○與被告甲○○兩人，被告乙○○是在勸架等語（見本院八十九年十一月
      二十八日訊問筆錄），經核均屬一致。至證人李洋浩雖附和被告甲○○之說詞
      而於偵查中證稱被告乙○○係與被告丙○○共同毆打被告甲○○云云，然證人
      李洋浩與被告甲○○係屬兄弟至親，其所為證言是否確係屬實，衡情已有令人
      起疑之處；又果如被告甲○○所指訴之被告乙○○係與被告丙○○共同毆打渠
      ，何以被告甲○○於雙方互毆時均僅傷及被告丙○○致被告丙○○受有如事實
      欄所載之傷害，而均未傷及被告乙○○；況證人李洋浩之證言與被告乙○○、
      被告丙○○、證人郁以敏、呂進益之證言均顯有扞格之處，兩相比較，顯以被
      告乙○○、丙○○及證人郁以敏、呂進益所言較符真實為可採，被告乙○○應
      係從中勸架而未傷害被告甲○○一情已堪認定。至卷附之中華醫院診斷證明書
      一紙，固可證明被告甲○○受有傷害，然究無法證明該傷害確係為被告乙○○
      所致；又該受理刑事案件報案三聯單一紙，亦僅可證明被告甲○○確曾向警察
      機關報案耳，無法證明被告乙○○確有為傷害渠之犯行，自不待言。此外，復
      查無其他積極證據足資證明被告乙○○確有傷害之犯行，揆諸前揭說明，自難
      憑前揭被告甲○○之指訴、證人李洋浩之證言及診斷證明書、受理刑事案件報
      案三聯單等件，遽論被告乙○○有公訴人指摘之傷害犯行，不能證明被告乙○○犯罪，應為被告乙○○無罪之諭知。
據上論斷，應依刑事訴訟法第二百九十九條第一項前段、第三百零一條第一項，刑法
第二百七十七條第一項、第四十一條，罰金罰鍰提高標準條例第一條前段、第二條，
判決如主文。
本案經檢察官王巧玲到庭執行職務。
中      華      民      國      八十九      年    十二    月    十四    日
                                      臺灣臺北地方法院刑事第四庭
                                          法  官  黃  紹  紘
右正本證明與原本無異。
如不服本判決，應於判決送達後十日內，向本院提出上訴狀。
                                          書記官  劉  新  怡
中      華      民      國      八十九      年    十二    月    十四    日
附錄本案論罪科刑法條全文
刑法第二百七十七條
傷害人之身體或健康者，處三年以下有期徒刑、拘役或一千元以下罰金。
犯前項之罪因而致人於死者，處無期徒刑或七年以上有期徒刑，致重傷者，處三年以
上十年以下有期徒刑。


司法院資訊處製作；財團法人民間司法改革基金會備份。
